臺灣橋頭地方法院刑事判決　　　　　　　110年度訴字第188號
公　訴　人　臺灣橋頭地方檢察署檢察官
被　　　告　楊迪翰


指定辯護人　本院公設辯護人李佩娟
上列被告因違反毒品危害防制條例案件，經檢察官提起公訴（
109年度偵字第13942號），本院判決如下：
    主  文
甲○○共同犯販賣第三級毒品而混合二種以上毒品未遂罪，處有
期徒刑壹年。緩刑參年，並應於判決確定之日起貳年內，向公庫
支付新臺幣拾貳萬元及接受法治教育課程貳場次，緩刑期間付保
護管束。
扣案如附表編號1至2所示之物均沒收。
    事  實
一、甲○○明知4-甲基甲基卡西酮（Mephedrone）、4-甲基N,N-
    二甲基卡西酮（4-methyl-N,N-dimethylcathinone)均係毒
    品危害防制條例所定列管之第三級毒品，依法不得販賣，竟
    意圖營利，與曾映華、少年康○銘（曾映華所涉共同販賣毒
    品罪嫌，另經檢察官簽分偵辦。少年康○銘所涉共同販賣毒
    品罪嫌，業由臺灣高雄地方檢察署檢察官以110年度少偵字
    第11號偵辦中）共同基於販賣第三級毒品而混合二種以上毒
    品之犯意聯絡，由少年康○銘在手機通訊軟體WECHAT（微信
    ）「營商品買賣可廣可派桌」群組中以暱稱「營抖腳找我營
    」帳號貼上「營業中」圖片，適為警於民國109年11月30日
    11時29分許執行網路巡邏任務時發現，乃於同日16時許私訊
    「營抖腳找我營」文字訊息「飲料嗎」、「有？」，曾映華
    即以該帳號回應「有的」，繼而由曾映華與警方佯裝的買家
    達成以新臺幣（下同）2500元之代價，交易彩色小惡魔標誌
    外包裝之毒品咖啡包5包之協議，曾映華復於同日17時30分
    許，在高雄市○○區○○街00巷0號5樓甲○○住處內，交付
    彩色小惡魔標誌外包裝之毒品咖啡包6包給甲○○，囑咐甲
    ○○於同日18時40分許，前去高雄市○○區○○○路000號7
    -11超商前，與警方喬裝之買家交易，之後再前往高雄大遠
    百與另一位客人交易，甲○○便於同日18時42分許，騎乘車
    號000-0000號機車，至仁武區八德南路382號7-11超商前，
    與警方喬裝之買家進行交易，為警當場查獲，並扣得如附表
    編號1所示摻有毒品4-甲基甲基卡西酮與毒品4-甲基N,N-二
    甲基卡西酮成分之混合型毒品咖啡包6包及編號2所示甲○○
    之手機1支，其販賣混合二種以上第三級毒品之犯行因而未
    遂。繼於同日19時50分許，在高雄市○○區○○街00巷0號5
    樓甲○○住處，為警以同意搜索方式，自曾映華處起獲少年
    康○銘交付其保管摻有相同毒品成分之彩色小惡魔標誌外包
    裝毒品咖啡包2包、作案聯繫用配掛0000000000號行動電話
    門號iphone手機1支（手機序號：000000000000000號），始
    悉上情。
二、案經高雄市政府警察局左營分局報告察官偵查起訴。
    理  由
壹、程序部分（證據能力）：
    按被告以外之人於審判外之言詞或書面陳述，除法律有規定
    者外，不得作為證據；被告以外之人於審判外之陳述，雖不
    符前4 條之規定，而經當事人於審判程序同意作為證據，法
    院審酌該言詞陳述或書面陳述作成時之情況，認為適當者，
    亦得為證據，刑事訴訟法第159條第1項、第159條之5第1項
    分別定有明文。本件所引用之被告甲○○以外之人於審判外
    之陳述，檢察官、被告、辯護人於本院審判程序時均同意有
    證據能力（見訴卷第143頁），本院審酌前開證據作成或取
    得時之狀況，並無違法或不當情事，復經本院於審判期日依
    法進行調查、辯論，應均具證據能力，合先敘明。
貳、認定犯罪事實所憑之證據及理由：
  被告於警詢、偵訊及本院審理中對於犯罪事實均坦承不諱（
    警卷第11-12頁；偵卷第13-14頁；訴卷第67、123、144、15
    3頁），核與證人即共犯曾映華於警詢之證述相符（見警卷
    第31-34頁），並有109年11月30日職務報告（見警卷第3-4
    頁）、109年11月30日自願受搜索同意書2份（見警卷第57、
    63頁）、高雄市政府警察局左營分局109年11月30日扣押筆
    錄、扣押物品目錄表、扣押物品收據(受執行人：甲○○)（
    見警卷第59-62頁）、扣押物品照片（見警卷第71-73頁）、
    高雄市政府警察局左營分局109年11月30日扣押筆錄、扣押
    物品目錄表、扣押物品收據(受執行人：曾映華)（見警卷第
    65-68頁）、「營抖腳找我營」與「邱比特」之WECHAT通訊
    軟體對話紀錄（見警卷第75頁）、康偉銘之WECHAT暱稱與ID
    （見警卷第77頁）、「營抖腳找我營」於WECHAT「營商品買
    賣可廣可派桌」群組張貼之訊息（見警卷第79頁）、「營抖
    腳找我營」與警方之WECHAT通訊軟體對話紀錄及對話譯文（
    見警卷第79-80頁）等在卷可參，另有扣案如附表所示之物
    可佐，又扣案如附表編號1所示之毒品咖啡包，經抽驗後，
    確含有如附表編號1備註欄所示混合2種以上第三級毒品成分
    ，有高雄市立凱旋醫院110年1月26日高市凱醫驗字第66810
    號濫用藥物成品檢驗鑑定書附卷可憑（見偵卷第47頁），足
    認被告任意性自白與事實相符。
  按販賣毒品之販賣行為，只須行為人主觀上有營利意圖，且
    客觀上有販入或賣出毒品行為，即足構成，至於實際上是否
    已經獲利，則非所問。又毒品咖啡包本無一定之公定價格，
    各次買賣之價格，或隨供需雙方之資力、關係之深淺、需求
    之數量、貨源之充裕與否、販賣者對於資金之需求程度以及
    政府查緝之態度，而為機動性之調整，是其價格標準，自非
    一成不變，且販賣者從各種「價差」或「量差」或「純度」
    謀取利潤方式，亦有差異，然其所圖利益之非法販賣行為目
    的，則無二致。而一般民眾普遍認知毒品非法交易，向為政
    府查禁重罰，衡諸常情，倘非有利可圖，絕無平白甘冒被查
    獲重罰風險之理，從而，舉凡行為人有償交易，除足反證其
    確另基於某種非圖利本意之關係外，通常尚難因無法查悉其
    買進、賣出之差價，而推諉無營利之意思，或阻卻販賣犯行
    之追訴。故凡為販賣之不法行為者，其販入之價格必較售出
    之價格低廉，而有從中賺取買賣差價牟利之意圖及事實，即
    應屬符合論理法則而不違背社會通常經驗之合理判斷。查被
    告既為智識正常之成年人，對於毒品咖啡包交易為檢警機關
    嚴予取締之犯罪當知之甚稔，倘被告及其共犯曾映華、康○
    銘無利可圖，自無甘冒遭查獲極大風險而進行毒品交易之理
    ，況被告於本院審理時陳稱：幫忙送毒品，康○銘會給我一
    點利潤，不一定多少錢等語（見訴卷第153頁），足證被告
    及其共犯係從販賣毒品過程汲取利潤，其等共同販賣第三級
    毒品而混合二種以上毒品未遂，主觀上具有意圖營利之目的
    ，至為灼然。
  綜上所述，本案事證明確，被告上開犯行堪予認定，應依法
    論科。
參、論罪科刑：
  按4-甲基甲基卡西酮（Mephedrone）、4-甲基N,N-二甲基卡
    西酮（4-methyl-N,N-dimethylcathinone)均係毒品危害防
    制條例第2條第2項第3款所規定之第三級毒品。又毒品危害
    防制條例第9條第3項所稱之混合，係指將2種以上之毒品摻
    雜調合，無從區分而言（如置於同一包裝）。查被告本欲販
    賣如附表編號1所示之毒品咖啡包，經檢驗後，檢出含有2種
    以上第三級毒品一節，如前所述，足認被告所販賣之毒品含
    有2種以上第三級毒品，且經摻雜、調合而置於同一包裝內
    ，並作為沖泡飲品販售，自符合販賣第三級毒品而混合二種
    以上毒品之要件。
  核被告所為，係犯毒品危害防制條例第9條第3項、第4條第6
    項、第3項之販賣第三級毒品而混合二種以上之毒品未遂罪
    。至被告持有4-甲基甲基卡西酮（Mephedrone）、4-甲基N
    ,N-二甲基卡西酮（4-methyl-N,N-dimethylcathinone)部分
    ，尚無證據證明其為供販賣而持有第三級毒品之純質淨重已
    達5公克以上，而不該當毒品危害防制條例第11條第5項之構
    成要件，是此部分無販賣第三級毒品之高度行為吸收持有第
    三級毒品低度行為之情形，附此說明。
  被告與曾映華、少年康○銘間就本案犯行有犯意聯絡及行為
    分擔，為共同正犯。
  刑之加重減輕事由：
    ㈠被告販賣第三級毒品而混合2種以上之毒品，依毒品危害
      防制條例第9條第3項規定，應適用最高級別即販賣第三級
      毒品之法定刑加重其刑。
    ㈡被告就本案販賣第三級毒品而混合2種以上之毒品未遂之
      犯行，於偵查中及本院審理時均自白犯罪，已如前述，符
      合毒品危害防制條例第17條第2項之規定，爰依法減輕其
      刑。
    ㈢被告已著手販賣第三級毒品而混合2種以上之毒品之行為
      ，惟未能完成交易，其犯罪核屬未遂，爰依刑法第25條第
      2項規定，按既遂犯之刑度減輕其刑。
    ㈣按毒品危害防制條例第17條第1項固規定「犯第4條至第
      8條、第10條或第11條之罪，供出毒品來源，因而查獲其
      他正犯或共犯者，減輕或免除其刑」，而所稱「供出毒品
      來源，因而破獲者」，係指實施偵查犯罪之公務員憑藉被
      告供出毒品來源之相關資料，發動偵查並破獲或查得該毒
      品來源者之犯罪者而言（最高法院99年度台上字第1912號
      、99年度台非字第293號判決內容意旨參照）。查被告於
      警詢及偵訊時供稱其毒品來源為康○銘，並與曾映華共同
      販賣毒品等語（見警卷第11-14頁；偵卷第13-14頁）。關
      於供出「曾映華」部分，經本院函詢臺灣橋頭地方檢察署
      ，經該署以110年6月30日橋檢信成109偵13942字第110902
      2013號函覆略以：本件業因被告甲○○之供述而查獲其上
      手曾映華，現由成股以110年度偵字第7300號案件偵辦中
      等語（見訴卷第93頁），足見被告此部分供述已符合毒品
      危害防制條例第17條第1項減刑之要件。至被告供出「康
      ○銘」部分，現由臺灣高雄地方檢察署以110年度少偵字
      第11號案件偵辦中，有上開110年6月30日函文附卷可查，
      經本院函詢臺灣高雄地方檢察署，經該屬函覆：康○銘供
      稱係由甲○○負責與毒品上游聯繫及送貨，尚難遽認毒品
      來源等語（見訴卷第137頁），故尚難認本案有因被告甲
      ○○之供述而查獲康○銘，附此說明。
    ㈤從而，被告本件販賣第三級毒品而混合2種以上之毒品犯
      行，兼有上述加重及數種減輕事由，爰依刑法第71條第1
      項、第70條規定先加後遞減之。
  爰以行為人之責任為基礎，審酌被告無視國家杜絕毒品危害
    之禁令，共同販賣毒品藉以牟利，且犯罪手段係以通訊軟體
    帳號刊登暗示毒品交易之訊息，而向使用該軟體並見訊息之
    不特定人販賣毒品，擴大毒品之散播，進而戕害國民身心健
    康，所為實不足取，所幸未及售出即遭查獲，犯罪所生損害
    未至擴大。另考量被告於共同販賣毒品行為中，並非居於指
    揮支配地位，而係送交毒品角色，犯後始終坦承犯行。參以
    被告未曾因故意犯罪受有期徒刑以上刑之宣告，有臺灣高等
    法院被告前案紀錄表在卷可參。復斟酌本案販售之毒品數量
    及本欲收取之價格，兼衡被告犯罪之動機、目的及其自陳高
    職肄業、從事粗工、月收入約2萬元、未婚、無小孩、與母
    親及妹妹同住等一切情狀（見訴卷第154頁），量處如主文
    所示之刑。
  緩刑之宣告：
    查被告未曾因故意犯罪受有期徒刑以上刑之宣告，有臺灣高
    等法院被告前案紀錄表可憑，素行尚稱良好，犯後亦坦承犯
    行，深具悔意，信其經此刑之宣告後，應知警惕而無再犯之
    虞，本院審酌上情，認前開對其所宣告之刑，以暫不執行為
    當，爰依刑法第74條第1項第1款規定，宣告緩刑3年，以啟
    自新。又緩刑期內，為使其知法守法，謹言慎行，且導正其
    行為與法治之觀念，並審酌其本案所犯行為罪質及所生之危
    害，以及被告所犯罪質侵害之法益乃國民身心健康，具有相
    當程度之公益性等情，爰依刑法第74條第2項第4、8款之規
    定，宣告被告應於判決確定後2年內繳交公庫12萬元，及應
    完成法治教育2場次，復依同法第93條第1項第2款規定，宣
    告被告應於緩刑期間付保護管束，俾能由觀護人予以適當督
    促，發揮附條件緩刑制度之立意及避免短期自由刑執行所肇
    致之弊端，以期符合本件緩刑之目的。倘被告未履行前開負
    擔情節重大，足認所宣告之緩刑難收預期效果，而有執行刑
    罰之必要者，檢察官得依刑事訴訟法第476條、刑法第75條
    之1第1項第4款之規定，聲請撤銷本件緩刑之宣告，併予敘
    明。
  沒收部分：
    ⒈扣案如附表編號1所示之毒品，因被告行為已構成犯罪，
      則該毒品即屬不受法律保護之違禁物，不問屬於犯人與否
      ，均應依刑法第38條第1項規定，宣告沒收（最高法院109
      年度台上字第1301號判決意旨參照）；各該包裝袋因與其
      上所殘留之毒品難以析離，且無析離之實益與必要，應與
      所盛裝之毒品併同沒收。至鑑驗耗損之毒品部分業已滅失
      ，不另宣告沒收。
    ⒉扣案如附表編號2所示之手機，為被告所有，用於與共犯
      曾映華聯絡販賣毒品事宜使用，業據被告供述在卷（見訴
      卷第147頁），屬供販毒犯行所用之物，應依毒品危害防
      制條例第19條第1項規定，宣告沒收。
據上論斷，應依刑事訴訟法第299條第1項前段，判決如主文。
本案經檢察官鍾岳璁提起公訴，檢察官郭郡欣到庭執行職務。
中    華    民    國   110    年    10    月    12    日
                  刑事第五庭    審判長法  官  林永村
                                      法  官  黃志皓
                                      法  官  徐右家                  
 
以上正本證明與原本無異。
如不服本判決應於收受判決後 20 日內向本院提出上訴書狀，並
應敘述具體理由。其未敘述上訴理由者，應於上訴期間屆滿後
20 日內向本院補提理由書 (均須按他造當事人之人數附繕本)「
切勿逕送上級法院」。
中    華    民    國   110    年    10    月    12    日
                                      書記官  周素秋 
附錄本判決論罪科刑所依據之法條：
毒品危害防制條例第4條
製造、運輸、販賣第一級毒品者，處死刑或無期徒刑；處無期徒
刑者，得併科新臺幣3 千萬元以下罰金。
製造、運輸、販賣第二級毒品者，處無期徒刑或10年以上有期徒
刑，得併科新臺幣1 千5 百萬元以下罰金。
製造、運輸、販賣第三級毒品者，處7 年以上有期徒刑，得併科
新臺幣1 千萬元以下罰金。
製造、運輸、販賣第四級毒品者，處5 年以上12年以下有期徒刑
，得併科新臺幣5 百萬元以下罰金。
製造、運輸、販賣專供製造或施用毒品之器具者，處1 年以上7
年以下有期徒刑，得併科新臺幣150萬元以下罰金。
前5 項之未遂犯罰之。
 
毒品危害防制條例第9 條
成年人對未成年人販賣毒品或犯前三條之罪者，依各該條項規定
加重其刑至2 分之1 。
明知為懷胎婦女而對之販賣毒品或犯前3 條之罪者，亦同。
犯前5 條之罪而混合二種以上之毒品者，適用其中最高級別毒品
之法定刑，並加重其刑至2 分之1 。
 
附表
┌──┬──────────┬──────────────────────┐
│編號│物品名稱及數量      │備註                                        │
├──┼──────────┼──────────────────────┤
│1   │第三級毒品咖啡包6包 │鑑定結果：                                  │
│    │（含包裝袋6只）     │抽驗其中1包，測得含Mephedrone（4-甲基甲基卡 │
│    │                    │西酮）與4-methyl-N, N-dimethylcathinone（4- │
│    │                    │甲基N,N-二甲基卡西酮）成分，驗前淨重6.716公 │
│    │                    │克，驗後淨重6.121公克                       │
│    │                    │                                            │
├──┼──────────┼──────────────────────┤
│2   │IPHONE手機（含SIM卡1│                                            │
│    │張，序號：0000000000│                                            │
│    │11006）1支          │                                            │
└──┴──────────┴──────────────────────┘
 
┌─────────────────────────────┐
│卷證目標：                                                │
│一、高雄市政府警察局左營分局高市警左分偵字第10973959900號 │
│    ，稱警卷                                              │
│二、臺灣橋頭地方檢察署109年度偵字第13942號，稱偵卷        │
│三、臺灣橋頭地方法院110年度訴字第188號，稱訴卷            │
│                                                          │
└─────────────────────────────┘